【裁判字號】    97,再,38
【裁判日期】    971028
【裁判案由】    確認區分所有權人會議決議無效等
【裁判全文】
臺灣高等法院民事判決                    97年度再字第38號
再審原告  甲○○
再審被告  乙○○
上列當事人間確認區分所有權人會議決議無效等事件，再審原告
對於中華民國97年3月19日本院96年度上更(一)字第201號確定判決
，提起再審之訴，本院不經言詞辯論，判決如下：
    主  文
再審之訴駁回。
再審訴訟費用由再審原告負擔。
    事實及理由
一、按再審之訴顯無再審理由者，得不經言詞辯論，以判決駁回
    之，民事訴訟法第502條第2項定有明文。另對於審級不同之
    法院就同一事件所為之判決，提起再審之訴者，專屬上級法
    院合併管轄。但對於第三審法院之判決，係本於第496條第1
    項第9款至第13款事由，聲明不服者，專屬原第二審法院管
    轄，民事訴訟法第499條第2項亦有明定。
二、再審原告起訴主張：再審被告於民國94年間起，向台灣桃園
    地方法院（下稱桃園地院）表示其於92年間「已經下台」、
    「自動解職」，非現任中和睦親公寓大廈管理委員會（下稱
    中和睦親大廈管委會）之主任委員，未行使主任委員職權，
    要求桃園地院勿傳訊再審被告，然再審被告在台灣桃園地方
    法院檢察署（下稱桃園地檢署）95年度偵續字第213號妨害
    名譽案件中，於95年12月18日向桃園地檢署郵寄「乙○○之
    自白書」，表示其係中和睦親大廈管委會主任委員、申請人
    ，替社區免費服務等語；嗣97年3月19日本院96年度上更(一)
    字第201號確認區分所有權人會議決議無效等事件（下稱原
    確定判決）審理中，仍張貼公告、聲明、投遞傳單，以中和
    睦親大廈管委會主任委員名義行使職權；另再審被告於97年
    4月間在其他社區住戶之信箱內，亦投入傳單宣示其為中和
    睦親大廈管委會主任委員，原確定判決認定再審被告未行使
    睦親大廈管委會主任委員職權，顯屬錯誤。且就96年6月26
    日桃園地檢署95年度偵續字第213號聲請簡易判決處刑書、
    再審被告所貼之「貴社區全體住戶」、「澄清聲明」、96年
    4月29日及96年5月1日公告、97年4月中旬投遞之「社區遮務
    您關心嗎」傳單、96年12月12日署名公益福利召集人之公告
    、97年1月20日社務（遮務）檢討報告、「給春虹大郡家人
    的一封信」、「第三屆F棟安委建議書」、「各位住戶大家
    好」公告、、春虹大郡97年4月28日第五屆四月份管理委員
    會會議記錄、再審被告97年4月30日搬冰箱之照片6幀、中和
    睦親大廈區分所有權人名冊及91年6月9日區分所有權人第一
    次會議會議紀錄、91年6月9日管委會申請報備書、再審原告
    之建物所有權狀、再審被告之照片3幀等證物並未斟酌，上
    開證物如經斟酌，伊可受較有利益裁判，具民事訴訟法第
    496條第1項第13款之再審事由。求為命：(一)原確定判決廢棄
    。(二)再審被告不得以中和睦親公寓大廈管理委員會主任委員
    名義行使職權。(三)確認91年6月9日中和睦親公寓大廈第一次
    區分所有權人會議決議無效。(四)確認再審被告與中和睦親公
    寓大廈管理委員會間之第一屆管理委員會主任委員委任關係
    不存在云云。
三、本件不經言詞辯論，惟再審被告以書狀陳述：再審原告以相
    同之再審理由在桃園地檢署對再審被告提起3次以上之告訴
    ，業經桃園地檢署檢察官97年度偵字第12612號不起訴處分
    在案，並不採認其再審理由，不應再浪費司法人力等語，求
    為命駁回再審之訴之判決。
四、按當事人發現未經斟酌之證物或得使用該證物者。但以如經
    斟酌可受較有利益之裁判者為限，始得提起再審之訴，此觀
    之民事訴訟法第496條第1項第13款之規定自明。另本條款所
    謂發見未經斟酌之證物，指在事實審言詞辯論終結前已經存
    在之證物，當事人不知有此，致未斟酌，現始知之者，或知
    有該證物之存在，而當時未能提出，致不得使用者而言。否
    則即無所謂發見，其知有該證物得使用而不使用者，亦在不
    得據以提起再審之訴之列（最高法院32年上字第1247號判例
    、80年台上字第2648號判決要旨參照）。經查：
  (一)再審原告所主張之中和睦親大廈91年6月9日第一次區分所有
    權人會議紀錄、91年6月9日管委會申請報備書、區分所有權
    人名冊、再審原告之建物所有權狀、再審被告之照片3幀（
    見本院卷36頁至39頁、48頁至51頁），均係於原確定判決事
    實審言詞辯論終結之97年3月5日前已存在之證物，且再審原
    告在上開訴訟中亦已提出，業經本院調閱該確定判決卷宗查
    核無誤（見桃園地院94年度訴字第538號卷(一)123頁、125 頁
    、185頁、187頁至189頁、123頁、125頁、最高法院96年台
    上字第2510號卷73頁），既為法院審酌後不予採認，即非屬
    本條款所指之證物。
  (二)另再審原告提出之再審被告於97年4月中旬投遞之「社區遮
    務您關心嗎」傳單、春虹大郡97年4月28日第五屆四月份管
    理委員會會議記錄、再審被告於97年4月30日搬冰箱之照片6
    幀（見本院卷26頁、32頁至35頁），均在原確定判決事實審
    言詞辯論終結之97年3月5日後始存在之證物，亦非屬本條款
    所稱之證物，不得據為再審理由。
  (三)再審原告主張之96年6月26日桃園地檢署95年度偵續字第213
    號聲請簡易判決處刑書，係指再審被告自94年初某日起至同
    年年中某日止，在桃園縣龜山鄉○○路○段1193號屋內巷道
    連續張貼文字公告，涉及毀損再審原告之名譽，經桃園地檢
    署檢察官聲請簡易判決處刑（見本院卷18頁至21頁）；「貴
    社區全體住戶」公告（見本院卷22頁），其內容僅呼籲社區
    住戶就1105號走道所有權爭執問題與再審原告及公證人協商
    ；「澄清聲明」（見本院卷23頁）係再審被告就與再審原告
    涉訟之情形而為說明；「給春虹大郡家人的一封信」（見本
    院卷29頁）係陳述對春虹社區之建議，未有公告日期及署名
    ；另96年12月12日署名「F棟公益福利召集人乙○○」公告
    、97年1月20日社務（遮務）檢討報告、「第三屆F棟安委建
    議書」、「各位住戶大家好」公告（見本院卷27頁、28頁、
    30頁、31頁），均係針對另一社區即春虹大郡住戶而發出，
    核上開文件之內容，均與原確定判決再審原告所主張之再審
    被告不得以中和睦親公寓大廈管理委員會主任委員名義行使
    職權、確認91年6月9日中和睦親公寓大廈第一次區分所有權
    人會議決議無效、確認再審被告與中和睦親公寓大廈管理委
    員會間之第一屆管理委員會主任委員委任關係不存在之訴訟
    標的法律關係無涉，故縱認上開文件為原確定判決之未經斟
    酌證物，惟即使法院予以斟酌，再審原告亦難獲得較有利之
    判決結果，依民事訴訟法第496條第1項第13款但書之規定，
    亦不得為再審理由。
  (四)再審原告所提之再審被告96年4月29日、96年5月1日公告（
    見本院卷24頁、25頁），其張貼之時間均在原確定判決事實
    審言詞辯論終結之97年3月5日前，再審原告既為中和睦親大
    廈之區分所有權人，則再審被告在上開大廈對社區住戶所張
    貼之公告，顯非再審原告所不知，換言之，再審原告見到公
    告之際，即已知悉上開文件存在。惟再審原告並未能證明有
    何事實上之障礙或其他原因，致不能於原確定判決事實審言
    詞辯論終結前適時提出以供法院斟酌，即與發現新證物之要
    件不合。其主張上開公告屬於民事訴訟法第496條第1項第13
    款所列之證物云云，即非有據。
五、綜上所述，再審原告主張原確定判決，具民事訴訟法第496
    條第1項第13款所列之再審事由，均於法不合，其執此提起
    本件再審之訴，顯無理由，爰不經言詞辯論以判決駁回之。
六、另再審原告以具有民事訴訟法第496條第1項第13款之再審事
    由，而對97年6月4日最高法院97年度台上字第1142號確定裁
    定，提起再審，依同法第507條準用第499條前段之規定，專
    屬於最高法院管轄，此部分由本院另為裁定移送予最高法院
    ，附此敘明。
七、據上論結，本件再審之訴為顯無理由，依民事訴訟法第502
    條第2項、第78條，判決如主文。
中    華    民    國    97    年    10    月    28    日
                    民事第十六庭
                        審判長法  官  湯美玉
                              法  官  謝碧莉
                              法  官  呂淑玲
正本係照原本作成。
如不服本判決，應於收受送達後20日內向本院提出上訴書狀，其
未表明上訴理由者，應於提出上訴後20日內向本院補提理由書狀
（均須按他造當事人之人數附繕本）上訴時應提出委任律師或具
有律師資格之人之委任狀；委任有律師資格者，另應附具律師資
格證書及釋明委任人與受任人有民事訴訟法第466條之1第1項但
書或第2項（詳附註）所定關係之釋明文書影本。
中    華    民    國    97    年    10    月    28    日
                              書記官  明祖全
附註：
民事訴訟法第466條之1（第1項、第2項）：
對於第二審判決上訴，上訴人應委任律師為訴訟代理人。但上訴
人或其他法定代理人具有律師資格者，不在此限。
上訴人之配偶、三親等內之血親、二親等內之姻親，或上訴人為
法人、中央或地方機關時，其所屬專任人員具有律師資格並經法
院認為適當者，亦得為第三審訴訟代理人。


司法院資訊處製作；財團法人民間司法改革基金會備份。
